【裁判字號】    97,交抗,943
【裁判日期】    970730
【裁判案由】    違反道路交通管理處罰條例
【裁判全文】
臺灣高等法院交通事件裁定             97年度交抗字第943號
抗  告  人
即受處分人  甲○○
上列抗告人因違反道路交通管理處罰條例案件，不服臺灣基隆地
方法院，中華民國97年6月17日所為裁定（97年度交聲更(一)字第2
號），提起抗告，本院裁定如下：
    主  文
抗告駁回。
    理  由
一、原處分意旨略以：異議人即受處分人甲○○於民國96年3 月
    25日下午3 時許（原處分誤載為「下午4 時40分」）駕駛車
    號K8-5652 號自小客車，行經臺北縣三重市○○路173 號前
    ，經警施以呼氣酒精濃度測試，發現其呼氣酒精濃度為每公
    升0.40毫克，超過規定標準，經警當場舉發，裁處罰鍰新台
    幣（下同）2 萬1,000 元，並吊扣駕駛執照12個月及施以道
    路安全講習等情。
二、異議意旨略以：異議人於96年3 月25日上午與僅相識2 日之
    金玉山至臺北市○○街某卡拉OK店飲酒，結束後金玉山強行
    駕駛其所有之上開車輛，要求其上車，其迫於金玉山身材高
    大且已有酒意，即與之隨行，途中金玉山對其施拳，並往板
    橋方向行駛，其即以行動電話撥打110 報案，稱己遭挾持，
    警員詢問其所在位置，並告知趁機逃離車輛，當金玉山駕駛
    車輛駛上中興橋時，其趁機將車子排檔桿打入P 檔，該車隨
    即停放於橋頭處，並撞擊路旁護欄，金玉山立即將車熄火，
    並取走鑰匙，朝對面車道攔車逃逸，其則在現場等候員警到
    來，約7 分鐘後，警方巡邏車抵達現場，詢問是否報案遭人
    挾持，並以其持用之行動電話撥打予金玉山，請金玉山前往
    派出所說明原委，且對其進行酒測，並通知拖吊場將該車拖
    離，隨後其與警員一同返回派出所，當時金玉山已在派出所
    內等候，否認曾有駕車挾持之事，嗣副所長指示可依據該車
    駕駛座之角度，並採取車上指紋，以查知何人駕駛該車，金
    玉山始供承確曾駕駛該車行駛，惟仍否認挾持一事，因金玉
    山無駕駛執照，警員即對其開立舉發單，其曾向員警表示其
    為被害人，且未駕駛該車，為何要對其開立罰單等情，然金
    玉山向員警稱會負責處理舉發單，之後其等遂離開派出所，
    詎金玉山之後竟拒不處理罰單，其出於無奈，始依法聲明異
    議等情。
三、按汽車駕駛人飲用酒類或其他類似物後其吐氣所含酒精濃度
    超過每公升0.25毫克或血液中酒精濃度超過百分之0.05以上
    者，不得駕車，道路交通安全規則第114 條第2 款定有明文
    。又按汽車駕駛人，駕駛汽車經測試檢定有酒精濃度超過規
    定標準者，處1 萬5,000 元以上6 萬元以下罰鍰，並當場移
    置保管其車輛及吊扣其駕駛執照1 年，並應接受道路交通安
    全講習，道路交通管理處罰條例第24條第1 項第2 款、第35
    條第1 項第1 款亦有明定。
四、經查：
  (一)警方於96年3 月25日下午3時許，在臺北縣三重市○○路173
    號中興橋之橋頭處，發現車號 K8-5652號自小客車停放在路
    旁，當時僅異議人1 人在現場，之後警員對於異議人實施呼
    氣酒精濃度測試，測試結果為每公升0.40毫克等情，業經異
    議人陳稱其確於當日上午在臺北市某卡拉OK店與金玉山飲酒
    ，且警方於上開時、地前往中興橋之橋頭時，僅其1 人在現
    場等語（見原審96年度交聲字第183號卷第6至7頁、97年4月
    10日訊問筆錄第9 頁），且證人金玉山亦證稱當日上午與異
    議人在卡拉OK店內飲酒等情（見原審96年度交聲字第183 號
    卷第53頁、97年4月10日訊問筆錄第2頁），又證人即臺北縣
    政府警察局三重分局中興橋派出所警員張安雄復證稱其於當
    日下午2 時30分許接獲勤務中心通報後，即前往中興橋三重
    往新莊方向上橋處查看，見上開車輛停放在外側車道上，現
    場僅異議人1人在場，將異議人帶回派出所後，於當日下午6
    時52分許對異議人施以呼氣酒精濃度測試等情（見原審96年
    度交聲字第183號卷第52頁、97年4月10日訊問筆錄第5至6、
    8 頁），另有張安雄庭呈臺北縣政府警察局三重分局中興橋
    派出所96年3 月25日勤務分配表、臺北縣政府警察局員警工
    作紀錄簿及交通部公路總局臺北區監理所97年4月7日北監自
    字第0976010759號函檢附呼氣酒精濃度測試單在卷可憑（見
    原審卷），首開事實應堪認定。
  (二)異議人固辯稱其與金玉山飲酒後，由金玉山駕駛上開車輛行
    駛，其遭金玉山挾持，在路程中依據警方於電話中之指示，
    將該車排檔排入P 檔，使該車無法繼續前進，金玉山始將車
    熄火並取走鑰匙後離去，其即在現場等候員警到場，之後金
    玉山於警局時坦承由其駕駛該車云云，惟：
    1.異議人雖於當日下午2 時44分許，以其持用0000000000號
      行動電話撥打110 電話報案，自稱遭人挾持等情，然異議
      人於當日下午2 時44分許，以上開行動電話撥打110 報案
      ，與警員通話時間長達4 分12秒，之後警員復於同日下午
      2時56分及3時4 分許，分別撥打電話予異議人，通話時間
      各約6分鐘及3分鐘，足認異議人可自由接聽電話，且得以
      長時間與警員對話，並無遭他人阻止之情形，又異議人於
      電話中與警員對話時，語氣平和，並無急促恐懼之情形，
      另對話過程中亦未聽聞異議人端有他人說話之聲音，此有
      臺北市政府警察局97年4月16日北市警勤字第09731621900
      號函及檢附之當日報案電話錄音檔、電話譯文在卷可參（
      見原審卷），顯與遭脅持之情形有異；再者，自前開報案
      電話錄音中，亦無車輛撞擊之聲響，且證人張安雄亦證述
      抵達現場時，查看上開車輛並無撞擊痕跡等語（見原審96
      年度交聲字第183 號卷第52至53頁），與異議人所稱金玉
      山駕駛上開車輛撞擊路邊護欄後，即下車逃逸等情非合，
      則異議人所稱遭金玉山挾持一節，是否可信，即非無疑。
    2.證人金玉山證稱當日上午下班後，即與異議人一同駕駛前
      開車輛前往卡拉OK店飲酒，飲酒完畢，其搭乘計程車前往
      位於臺北市松山區之友人住處，異議人則自行離去，之後
      接獲張安雄警員之電話，要求其前往警局，其即搭乘計程
      車抵達警局，因其無錢支付車資，遂由警員代為付款，異
      議人在警局指稱當日由其駕車，其當場表示否認，亦不知
      異議人為何如此陳述等語（見原審97年4 月10日訊問筆錄
      第2至3頁），且證人張安雄證述當日下午2 時30分許接獲
      通報後，即前往異議人自稱遭挾持之地點，見前開車輛停
      放在中興橋上橋轉彎處之外側車道，其即上前詢問是否由
      異議人報案，當時該車為發動狀態，異議人乘坐於該車駕
      駛座上，異議人承認報案，並自稱遭挾持，其遂詢問挾持
      異議人之人在何處，異議人即稱該人已逃逸，其再詢問異
      議人有無該人之電話，異議人即取出行動電話顯示金玉山
      之電話號碼，其即以異議人之行動電話撥打電話予金玉山
      ，請金玉山前往警局，原計畫逕行將異議人之車輛駛離，
      但異議人稱該車鑰匙已遭金玉山取走，其遂上前查看該車
      ，發現該車已熄火，且鑰匙亦不在車上，因其未特別注意
      異議人之動向，無法確認異議人是否趁其不注意將車鑰匙
      取走，遂通知拖吊場將該車移開現場，其即將異議人載回
      警局，金玉山約在20分鐘後乘坐計程車抵達派出所，因計
      程車資高達3、400元，其即詢問計程車司機係在何處搭載
      金玉山，司機表示搭載地點在臺北市松山區，異議人在金
      玉山到場後，指稱該車係由金玉山駕駛，且自稱遭金玉山
      挾持，惟金玉山當場表示否認，之後派出所副所長表示得
      以採集車內指紋及檢視駕駛座座椅位置等方式，查知由何
      人駕駛後，異議人及金玉山即在旁討論，異議人遂坦承由
      其駕駛，因中興橋派出所之酒精測試儀器故障，其即帶同
      異議人前往鄰近之光明派出所進行呼氣酒精測試，並對異
      議人開立舉發單，嗣後異議人曾前往派出所向其表示金玉
      山未依承諾支付罰鍰，其即通知金玉山前往派出所，惟金
      玉山否認曾承諾支付罰鍰等情（見原審97年4 月10日訊問
      筆錄第6至9頁），因證人張安雄與異議人、金玉山均非相
      識，業經證人張安雄證述明確（見原審97年4月10 日訊問
      筆錄第9 頁），且異議人對此亦未表示異議，衡情，張安
      雄應無刻意偏袒異議人或金玉山之必要，則證人張安雄所
      述應屬可信，足見證人金玉山所稱其與異議人飲酒後，即
      前往臺北市松山區之友人住處，以及在警局內未承認駕車
      等情，非屬無據；又證人張安雄證稱前往現場時，上開車
      輛仍在發動中，且異議人乘坐在該車駕駛座上等語，亦與
      異議人所稱金玉山下車逃逸時，同時攜離該車鑰匙等情不
      符，益徵異議人前開所辯，非屬可信。
    3.再者，果若異議人所稱其係遭金玉山駕車挾持等情屬實，
      亦即異議人應屬被害人之身分，則當警員表示得以其他方
      式查知駕駛人為何之際，衡情，異議人應立即同意以上開
      科學方式查證駕駛人為何，避免遭警認定為駕駛人，然異
      議人竟未當場表示同意，反而願意承認由其駕車，復簽收
      警員開立其違規酒後駕車之舉發單，此有交通部公路總局
      臺北區監理所97年4 月7 日北監自字第0976010759號函檢
      附之舉發單影本可參，即與上述常情有違；至於異議人雖
      辯稱因金玉山同意代為繳納罰鍰，其始同意承認為駕駛人
      云云，然異議人於聲明異議狀中已稱其與金玉山僅相識 2
      日等情（見原審96年度交聲字第183 號卷第5 頁），堪認
      異議人與金玉山非屬熟識，則身為被害人之異議人何以信
      任金玉山必會依據承諾繳付罰鍰，又據證人張安雄前開所
      述，警員係於異議人承認為駕駛人後，始對異議人實施呼
      氣酒精濃度測試，足認異議人坦承為駕駛人時，尚未知呼
      氣酒精濃度測試結果，亦即當時尚無從確認異議人之呼氣
      酒精濃度是否超過每公升0.55毫克而構成刑法公共危險罪
      ，換言之，異議人一旦承認為駕駛人，除須負擔交通罰鍰
      外，尚須承擔呼氣酒精濃度超過法定標準值而經以公共危
      險罪移送之風險，果若異議人確為被害人，應無願為非熟
      識之加害人金玉山擔負上開不利益，而自承為駕駛人之必
      要，更足徵異議人前開所辯非堪採信。
  (三)綜上，警員於96年3月25日下午3時許抵達中興橋上開位置時
    ，異議人確坐在前開車輛之駕駛座，且該車仍屬於發動狀態
    ，又異議人之呼氣酒精濃度已逾法定標準值，另異議人所辯
    其遭金玉山開車挾持等情，亦非可採，則異議人確有於酒後
    駕駛車輛之違規行為一節，已堪認定。至於臺北縣政府警察
    局三重分局針對異議人就本案提出申訴時，固說明執勤員警
    係於當日下午4至6時擔服巡邏勤務，於下午4 時30分接獲勤
    務中心通報有人遭挾持等情，此有臺北縣政府警察局三重分
    局96 年5月30日北縣警重交申字第0960022588號函供參（見
    原審96年度交聲字第183 號卷第27頁），且證人張安雄於原
    審調查時證稱其於當日下午4 時接獲勤務中心通報有人遭挾
    持等語（見原審96年度交聲字第183 號卷第52頁），又本案
    舉發單記載違規時間為下午4 時40分，均與前開時間不符，
    惟證人張安雄於原審審理時已稱當日出勤時間為下午2至4時
    ，其係於下午2 時30分許接獲勤務中心通報本案，隨即前往
    現場處理，並於異議人完成呼氣酒精濃度測試後填載舉發單
    ，其於原審調查時所述接獲通報之時間有誤，因其於當日下
    午4至6時擔任值班勤務，必須留守於派出所內，不可能外出
    執勤，而舉發單填載之違規時間則為筆誤等語（見原審97年
    4 月10日訊問筆錄第5至8頁），經核張安雄當庭提出之勤務
    分配表及員警工作紀錄簿，番號15號之張安雄確於96年3 月
    25日下午2至4時擔任一線巡邏勤務，於下午4至6時擔任第一
    值班勤務，且員警工作紀錄簿亦載明張安雄係於當日下午 2
    時30分許接獲勤務中心通案本案（見原審卷），與證人張安
    雄上開所述相符，另依據卷附呼氣酒精濃度測試單所載時間
    ，異議人係於當日下午6 時52分許進行呼氣酒精濃度測試，
    因該測試單所載實施測試之時間，係由科學儀器列印，而卷
    附舉發單所載違規時間，則係由警員填載，自應以測試單所
    載時間應較為可信，足認證人張安雄稱其於原審調查時所述
    接獲通報及處理本案之時間應為記憶錯誤，且舉發單上所載
    時間為筆誤等語堪以採信；另證人金玉山於96年5 月24日警
    詢時證稱其與異議人於96年3 月25日中午12時30分開始飲酒
    ，於下午4時許結束等語（見原審96年度交聲字第183號卷第
    29頁），復於原審及原審調查時改稱係於當日上午7 時許開
    始與異議人飲酒，至上午11、12時結束等語（見原審96年度
    交聲字第183號卷第53頁、97年4月10日訊問筆錄第2 頁），
    所述飲酒時間雖有差異，然證人金玉山於原審調查時對於與
    異議人飲酒時間一節，已確認係在上午時間開始，於當日中
    午結束，且其前於警詢所述時間有誤等情（見原審97年4 月
    10日訊問筆錄第4 頁），且異議人亦陳稱係於當日中午時間
    與金玉山飲酒等語（見原審97年4月10日訊問筆錄第9頁），
    又據前所述，異議人確係於與金玉山飲酒完畢後，以電話撥
    打110 報案，自稱遭挾持，足認證人金玉山前後所述飲酒時
    間雖有不同，且與異議人所述飲酒時間稍有差異，然尚無從
    認定異議人自稱遭金玉山駕車挾持等情為可信，而無礙於首
    揭事實之認定。
五、原審以移送機關依據道路交通管理處罰條例第24條第1項第2
    款、第35條第1項第1款及違反道路交通管理事件統一裁罰基
    準及處理細則等規定，裁處異議人罰鍰2萬1,000元，並吊扣
    駕駛執照12個月及施以道路交通安全講習，認事、用法均無
    違誤。認本件聲明異議為無理由，予以駁回。
六、經核原審認事用法均無不合，抗告意旨略以：「駕駛絕非是
    我，我向勤務中心報案時並非口氣平和，而是故作鎮定。嗣
    副所長指示可依據該車駕駛座之角度，並採取車上指紋，以
    查知何人駕駛該車，金玉山始供承確曾駕駛該車行駛，並返
    還鑰匙。請還清白等語」。惟查：抗告人確駕駛車輛已如前
    述。是其抗告核無理由，應予以駁回。
據上論結，應依道路交通案件處理辦法第26條，刑事訴訟法第41
2條，裁定如主文。
中    華    民    國    97    年    7     月    30    日
            刑事第十一庭  審判長法  官  張連財
                                法  官  林明俊
                                法  官  楊照男
以上正本證明與原本無異。
不得再抗告。
                                書記官  陳秋雄
中    華    民    國    97    年    7     月    30    日


司法院資訊處製作；財團法人民間司法改革基金會備份。
